【裁判字號】    89,上易,3599
【裁判日期】    890829
【裁判案由】    違反臺灣地區與大陸地區人民關係條例
【裁判全文】
臺灣高等法院刑事判決                      八十九年度上易字第三五九九號
    上  訴  人  臺灣臺北地方法院檢察署檢察官
    被      告  甲○○
右上訴人因被告違反臺灣地區與大陸地區人民關係條例案件，不服臺灣臺北地方法院
八十九年度易字第一六五五號，中華民國八十九年八月二十九日第一審判決（聲請簡
易判決處刑案號：臺灣臺北地方法院檢察署八十九年度偵字第一０八０六號），提起
上訴，本院判決如左：
    主      文
上訴駁回。
    理      由
一、本案經本院審理結果，認第一審判決對被告甲○○為無罪之諭知，核無不當，應
    予維持，並引用第一審判決書記載之證據及理由（如附件）。
二、檢察官固以被告為雇主，依法有為勞工辦理保險之義務，是其對於受雇對象身分
    為何，實難謂無所悉，況其於偵查中亦供稱未見劉國英證件，且劉國英長期居住
    大陸，鄉音應有不同，難謂只雇用一日，即謂不知為大陸人云云而提起上訴。惟
    查，被告依法應為其所雇用之勞工辦理保險，其未依此辦理或檢視受雇人之身分
    證明，縱屬違反規定，然仍難據此而認定被告必定知悉所雇用者為大陸人民；又
    劉國英為福建省人，縱其使用之閩南語腔調與臺灣地區不盡相同，然即以臺灣地
    區而言，各地閩南語之腔調亦未必全屬相同，公訴人執此指摘原審判決被告無罪
    不當而提起上訴，為無理由，應予駁回。
據上論斷，應依刑事訴訟法第三百七十三條、第三百六十八條判決如主文。
本案經檢察官劉永清到庭執行職務
中    華    民    國      八十九      年     十一     月       九       日
                            臺灣高等法院刑事第十七庭
                                審判長法  官  陳  正  雄
                                      法  官  許  錦  印
                                      法  官  林  勤  純
右正本證明與原本無異
本判決不得上訴
                                      書記官  賴  思  華
中    華    民    國      八十九      年     十一     月       九       日
附件：
臺灣臺北地方法院刑事判決                    八十九年度易字第一六五五號
    公  訴  人  臺灣臺北地方法院檢察署檢察官
    被      告  甲○○  女四十一歲( 民國○○○年○月○日生)
                        住台北縣永和市○○路○段一０六號六號之一
                        身分證統一編號：Ａ二二三四五八一號
右列被告因台灣地區與大陸地區人民關係條例案件，經檢察官聲請簡易判決處刑（八
十九年度偵字第一０八０六號），本院改依普通訴訟程序審理，判決如左：
    主      文
甲○○無罪。
    理      由
一、公訴意旨略以：
    甲○○現為台北市中山區○○○路十四號衣蝶百貨地下一樓美食街鄉鎮小吃之負
    責人，未經向主管機關申請許可，於民國八十九年五月一日僱用大陸地區人民劉
    國英在上址從事洗菜、打雜等工作，每月薪資新台幣二萬二千元，同日上午十時
    三十分許，在上開地址為警查獲。案經台北市政府警察局移送偵辦。核被告所為
    ，係違反台灣地區與大陸地區人民關係條例第十五條第四款之規定，應依同條例
    第八十三條第一項處斷等語。
二、公訴人以被告犯有右揭犯行，無非以被告甲○○對於在上開地址僱用劉國英之事
    實坦承不諱，核與證人劉國英所述情節符，被告犯行應堪認定，被告雖辯稱伊不
    知劉國英是大陸地區人民云云，惟查大陸人民口音與本省人口音顯有差異，所辯
    顯係卸責之詞，不足採信等語為其論據。
三、然以大陸人民之口音雖與台灣地區人民多有差異，惟並非均有差異，亦有與台灣
    人民之口音無異者，而本件卷內事證，對於劉國英之口音是否與台灣地區有差異
    ，劉國英是否有告知被告其為大陸地區人民，均無任何記載，且劉國英現已遣回
    大陸地區而無從查證，況依卷內相片所示，劉國英之長相、穿著打扮與一般台灣
    婦女相似，被告僅僱用劉國英一日餘，與之交談不多，被告辯稱不知劉國英為大
    陸地區人民，自可採信，此外查無其他事證足證被告明知劉國英為大陸地區人民
    而僱用，不能證明被告有此犯罪故意，自不能令被告公訴人所指之刑責。按犯罪
    事實，應依證據認定之，無證據不得推定其犯罪事實。又不能證明被告犯罪者，
    應諭知無罪之判決，刑事訴訟法第一百五十四條、第三百零一條第一項分別定有
    明文。本件不能證明被告犯罪，本院自應依上開法條規定，諭知被告無罪。
據上論斷，應依刑事訴訟法第四百五十二條、第三百零一條第一項判決如主文。
本案經檢察官朱應翔到庭執行職務
中    華    民    國      八十九    年      八        月      二十九    日
                                    臺灣臺北地方法院刑事第五庭
                                        法  官  劉  亭  柏
右正本證明與原本無異
如不服本判決，應於判決送達後十日內，向本院提出上訴狀
                                        書記官  羅  欣  宜
中    華    民    國      八十九    年      八        月      三十一    日


司法院資訊處製作；財團法人民間司法改革基金會備份。
